【裁判字號】    97,上訴,711
【裁判日期】    970522
【裁判案由】    違反毒品危害防制條例
【裁判全文】
臺灣高等法院臺中分院刑事判決         97年度上訴字第711號
上  訴  人  臺灣彰化地方法院檢察署檢察官
被      告  乙○○
                    國民
                      之35
                    （另案於臺灣嘉義監獄執行中）
上列上訴人因被告違反毒品危害防制條例案件，不服臺灣彰化地
方法院96年度訴字第2095、2601號中華民國96年12月28日第1審
合併判決（分別起訴案號：臺灣彰化地方法院檢察署96年度毒偵
字第4206、4207號、96年度毒偵字第5272、5454、5571號），分
別提起上訴，本院合併審理後，判決如下：
    主  文
原判決撤銷。
乙○○犯如附表所示之施用第一、二級毒品罪，各處如附表所示
之刑暨減得之刑；扣案如附表備註欄所示之物，各應於如附表所
示各次施用毒品罪項下沒收，其中如附表編號1、3、4、5所示之
扣案物並諭知沒收銷燬之。有期徒刑部分應執行有期徒刑貳年陸
月。
    事  實
一、乙○○前曾於民國（以下同）90年間，因施用毒品案件，經
    臺灣彰化地方法院裁定送觀察、勒戒後，認無繼續施用毒品
    傾向，由臺灣彰化地方法院檢察署檢察官於90年2月2日以90
    年度毒偵字第335號為不起訴處分確定；又於90年間，因施
    用毒品案件，經臺灣南投地方法院以90年度毒聲字第1327號
    裁定送觀察、勒戒後，認有繼續施用毒品之傾向，由臺灣南
    投地方法院檢察署檢察官聲請強制戒治並提起公訴，再經同
    上法院以91年度毒聲字第553號裁定令入戒治處所施以強制
    戒治，迄91年10月17日停止戒治出所期間付保護管束，並於
    92年5月12日戒治期滿未經撤銷保護管束，視為執行完畢釋
    放；2犯有施用毒品傾向之刑事部分則由同上法院以91年度
    訴字第319號判決判處有期徒刑7月確定；又於91年間，因賭
    博案件，經臺灣彰化地方法院以91年度易字第167號判決判
    處罰金銀元6000元，如易服勞役，以銀元300元折算1日確定
    ，易服勞役為20日；又於91年間，因強盜案件，經臺灣彰化
    地方法院以91年度訴字第478號判決判處有期徒刑5年確定；
    又於91年間，因竊盜案件，經臺灣彰化地方法院以91年度易
    字第453號判決判處有期徒刑6月確定；又於91年間，因違反
    槍砲彈藥刀械管制條例案件，經臺灣彰化地方法院以91年度
    訴字第540號判決判處有期徒刑3月，併科罰金新臺幣20000
    元，罰金如易服勞役以銀元300元即新臺幣900元折算1日確
    定，嗣罰金部分易服勞役為22日；上開強盜、違反毒品危害
    防制條例、違反槍砲彈藥刀械管制條例、竊盜等4罪嗣經定
    應執行刑有期徒刑6年1月確定，再經裁定減為應執行有期徒
    刑5年7月確定，並與上揭2罪罰金經易服勞役部分接續執行
    ，於95年7月17日縮短刑期假釋出監期間付保護管束，惟於
    假釋付保護管束期間內再因施用毒品案件，經臺灣彰化地方
    法院以96年度上訴字第1785號判決分別判處有期徒刑10月、
    10月，並皆減刑為有期徒刑5月，定應執行有期徒刑8月確定
    ，再與上開假釋付保護管束經撤銷後之殘刑有期徒刑1年7月
    28日接續執行（尚未執行完畢，不構成累犯）。詎其仍不知
    悔改，於上開強制戒治執行完畢釋放後，5年之內，基於施
    用第1級毒品海洛因、施用第2級毒品甲基安非他命之各別犯
    意，於如附表編號1至編號6所示之時間、地點，以附表編號
    1至6號所示之方式，分別施用如附表編號1至5號所示之第1
    級毒品海洛因5次、如附表編號6所示施用第2級毒品甲基安
    非他命1次，嗣分別於如附表所示之時間、地點為警查獲，
    並分別扣得如附表備註欄所示之物品。
二、案經彰化縣警察局田中分局、鹿港分局、溪湖分局、員林分
    局分別報告臺灣彰化地方法院檢察署檢察官偵查起訴。
    理  由
壹、證據能力部分：
    按被告以外之人（包括證人、鑑定人、告訴人、被害人及共
    同被告等）於審判外之陳述雖不符刑事訴訟法第159條之1至
    之4等4條之規定，而經當事人於審判程序同意作為證據，法
    院審酌該言詞陳述或書面陳述作成時之情況，認為適當者，
    亦得為證據；當事人、代理人或辯護人於法院調查證據時，
    知有刑事訴訟法第159條第1項不得為證據之情形，而未於言
    詞辯論終結前聲明異議者，視為有前項之同意，同法第159
    條之5定有明文。立法意旨在於傳聞證據未經當事人之反對
    詰問予以核實，原則上先予排除。惟若當事人已放棄反對詰
    問權，於審判程序中表明同意該等傳聞證據可作為證據；或
    於言詞辯論終結前未聲明異議，基於尊重當事人對傳聞證據
    之處分權，及證據資料愈豐富，愈有助於真實發見之理念，
    且強化言詞辯論主義，使訴訟程序得以順暢進行，上開傳聞
    證據亦均具有證據能力。查檢察官、被告乙○○對於本案卷
    內相關文書卷證資料，並未就有合於刑事訴訟法第159條第1
    項不得為證據之情形於本院言詞辯論終結前聲明異議，且上
    述文書卷證資料亦經本院於審理期日逐一提示、朗讀，並告
    以要旨，本院復審酌相關筆錄製成、文書卷證資料取得，並
    無證據顯示有何違背程序規定情事，依據上述之說明，均應
    具有證據能力。
貳、實體理由：
一(一)上揭犯罪事實，業據被告乙○○於原審法院審理、本院審理
    中坦承不諱，且被告於如附表所示之時間、地點為警查獲時
    所採集之尿液送檢驗結果，於如附表編號1至5號所示部分均
    呈嗎啡陽性反應，於如附表編號6所示部分則呈甲基安非他
    命之陽性反應，有彰化縣警察局員林分局委託檢驗尿液代號
    與真實姓名對照認證單2紙、彰化縣警察局、彰化縣警察局
    溪湖分局委託檢驗尿液代號與真實姓名對照認證單、彰化縣
    警察局鹿港分局委託檢驗尿液代號與真實姓名對照表、「詮
    昕科技股份有限公司」出具之編號00000000、00000000、6A
    150037、6A250194、6B010054號濫用藥物尿液檢驗報告各1
    紙附卷可稽（如附表編號5、6號為同1次檢驗）。此外，並
    並有注射針筒1支、玻璃吸食器2支扣案可佐（如附表編號2
    、6所示）；又扣案之白色粉末（如附表編號1、3、4、5號
    所示），經送法務部調查局鑑驗，均確含第1級毒品海洛因
    成分（分別為淨重0.05公克、空包裝重0.23公克；淨重0.06
    公克、空包裝重0.26公克；淨重0.05公克、空包裝重0.23公
    克；淨重0.01公克、空包裝重0.36公克）無訛，有法務部調
    查局96年5月28日調科壹字第09623046580號、96年11月11日
    調科壹字第09623077970號、96年11月27日調科壹字第09623
    080160號、96年11月26日調科壹字第09623080040號鑑定書
    各1份在卷可憑，足徵被告自白與事實相符，堪予採信。亦
    足認被告確有施用第1、2級毒品之事實。
  (二)次按海洛因施用入人體後水解還原成嗎啡，再循嗎啡之代謝
    方式排出體外，業據行政院衛生署藥物食品檢驗局73藥檢壹
    字第030221號函說明綦詳，且依醫學臨床實驗及根據英國藥
    學會出版Isolationand Indentification of Drugs一書第
    293頁載明：海洛因經注射入人體後，在體內迅速水解成6M
    ono acetyImorphine，再緩緩繼續水解成嗎啡，然後再循嗎
    啡之代謝方式排出，同書第431至432頁並載有：嗎啡經注射
    入人體後，約50%以上於8小時內自尿中排出，至24小時排出
    約90%，但48小時後仍有微量可檢出等語。再按施用毒品後
    ，尿液中能否檢出毒品反應，與其投與方式、投與量、個人
    體質、採尿時間及檢測儀器之精密度等有關，且初次吸食煙
    毒者，經人體代謝作用於8小時內，約有80%之量排出，24小
    時後，約有90%排出，72小時後仍有微量排出，依個人體質
    不同排出時間亦有差異，尤其抗藥性強者，其於吸食後120
    小時內所採之尿液，仍有可能檢驗出等語，業經行政院衛生
    署藥物食品檢驗局81年2月8日81藥檢壹字第1156號函、憲兵
    司令部80年3月25日80年鑑驗字0999號函載明。是依上開說
    明，暨上開被告之尿液檢驗報告，被告自白於如附表編號1
    至6所示之時間內有施用第1、2級毒品海洛因、甲基安非他
    命等語，亦足認與上揭事證相符。
  (三)再查，犯毒品危害防制條例第10條施用第1級毒品之罪者，
    檢察官應先將被告送勒戒處所觀察、勒戒，經觀察、勒戒後
    ，認無繼續施用毒品傾向者，應由檢察官為不起訴之處分，
    且經觀察、勒戒執行完畢釋放後，5年以內，再犯第10條之
    罪，檢察官應依一般刑事訴訟程序予以起訴論罪科刑，此觀
    諸毒品危害防制條例第20條第1項、第2項、第23條第2項前
    段規定自明。此查，被告前因施用毒品案件，經臺灣南投地
    方法院以90年度毒聲字第1327號裁定送觀察、勒戒後，認有
    繼續施用毒品之傾向，再經同上法院以91年度毒聲字第553
    號裁定令入戒治處所施以強制戒治，於91年10月17日停止戒
    治出所付保護管束，並於92年5月12日保護管束期滿未經撤
    銷停止戒治，視為執行完畢釋放，有臺灣高等法院被告前案
    紀錄表1份在卷可參。是被告前既因施用毒品案件，經裁定
    施以觀察、勒戒後，其於上開觀察、勒戒執行完畢釋放後5
    年內，再犯本案施用毒品罪，依毒品危害防制條例第23條第
    2項之規定，屬應依法論罪科刑之行為。
  (四)本案事證已臻明確，被告施用第1級毒品海洛因、第2級毒品
    甲基安非他命犯行堪予認定，應依法予以論科。
三、核被告所為如附表編號1至5所示之所為，均係犯毒品危害防
    制條例第10條第1項之施用第1級毒品罪、於如附表編號6所
    示之所為，係犯同條例第10條第2項之施用第2級毒品罪。被
    告為供己施用而於施用前持有第1級毒品海洛因、第2級毒品
    甲基安非他命、及施用前後持有海洛因之低度行為，各為施
    用之高度行為所吸收，均不另論罪。又查被告就如附表編號
    1所示之施用第1級毒品犯行，於犯罪後未被有偵查犯罪職權
    之機關或公務員發覺前，即主動向詢問員警供承施用毒品犯
    行，自首而接受裁判，業據被告供陳明確（警詢筆錄及原瀋
    法院96年12月17日審判筆錄第5頁），並有彰化縣警察局田
    中分局刑事案件報告書1份附卷可稽，爰依刑法第62條前段
    規定減輕其刑。被告所犯上述5次施用第1級毒品罪、1次施
    用第2級毒品罪共6罪間，犯意各別，應予分論併罰。再查，
    中華民國96年罪犯減刑條例已於96年6月15日由立法院3讀通
    過，經總統於96年7月4日以華總一義字第09600083761號令
    公告至96年7月16日生效施行，本件被告於如附表編號1、2
    所示之犯罪係於該減刑條例規定96年4月24日減刑基準日前
    所犯，合於該減刑條例之第2條第1項第3款所列減刑規定，
    爰各減輕其刑為如附表編號1、2所示之刑。爰審酌被告前已
    有施用毒品經施以觀察、勒戒、暨強制戒治之紀錄，再犯
    本件6次之施用毒品罪，顯見上開施以觀察、勒戒，暨強制
    戒治，仍未能使其斷除毒癮，被告亦顯見無戒除毒品之信念
    ，無視於國家機關對於毒品之禁絕，惡性非輕，惟念其於犯
    後坦承犯行，態度良好，尚知所悔誤等一切情狀，分別量處
    如附表編號1至6號所示之刑，並定其應執行之刑有期徒刑2
    年6月，資以懲儆。
四(一)分別於96年4月5日、96年10月11日、96年10月23日、96年10
    月30日扣案之被告所持有之第1級毒品海洛因各1包（淨重分
    別為0.05公克、0.06公克、0.05公克、0.01公克），核均屬
    毒品危害防制條例第2條第2項第1款之第1級毒品，依從刑從
    屬主刑之原則，應依同條例第18條第1項前段之規定，分別
    於如附表編號1、3、4、5號所示之施用第1級毒品罪項下諭
    知沒收銷燬之。
  (二)扣案之供前開第1級毒品包裝用之外包裝袋各1個，依上揭法
    務部調查局之鑑定報告分別記載有（空包裝重0.23公克、空
    包裝重0.26公克、空包裝重0.23公克、空包裝重0.36公克）
    ，顯均係可與上開毒品分離之物，而其主要作用在於包裹毒
    品，防其裸露、潮濕，便於被告攜帶施用第1級毒品；另分
    別於96年4月8日、96年10月30日扣案之注射針筒1支、玻璃
    吸食器2個，亦分別係供被告所有而供於如附表編號2、6號
    所示之施用第1、2級毒品犯罪使用之物，業據被告供承在卷
    ，爰分別依刑法第38條第1項第2款之規定於如附表編號2、6
    號所示施用毒品罪項下宣告沒收之（按沒收不在減刑範圍以
    內，司法院院字第2787號(五)解釋可資參照，故無中華民國96
    年罪犯減刑條例之適用，附此敘明）。
五、原審判決以被告犯如附表編號1至6號所示之施用毒品罪，事
    證明確，並依據刑事訴訟法第273條之1第1項、第299條第1
    項前段，毒品危害防制條例第10條第1項、第2項、第18條第
    1 項前段，刑法第11條、第62條前段、第51條第5款、第38
    條第1項第2款之規定予以論科，復就如附表編號1、2所示之
    施用毒品罪部分依據中華民國96年罪犯減刑條例第2條第1項
    第3款規定減輕其刑等語，雖非無見。惟查：數罪併罰案件
    ，應於判決時，依刑法第51條之規定，分別宣告其罪之刑，
    定其應執行之刑者，以其數個罪刑之宣告，以同一判決為限
    （最高法院43年臺上字第441號判例參照）；是於被告犯數
    罪之案件，其中之1罪雖另經法院判決確定，惟於法院審理
    本案之數罪時，該確定判決並非本案訴權所及範圍，自僅得
    就本案審理中之案件數為數罪併罰之論斷，並無就非本案審
    理已確定判決案件與本案審理之案件為數罪併罰論斷再予定
    執行刑之必要；嗣本案審理後為數罪併罰之論斷，縱其間被
    告所犯其他犯罪先已確定，致與本案之數罪間部分合於數罪
    併罰而需定應執行刑時（部分未合於數罪併罰），亦應由最
    後犯罪事實最後判決之法院之檢察官依據刑法第53條、刑事
    訴訟法第477條之規定，再聲請該管法院就合於定應執行刑
    之案件裁定定其應執行之刑，於本案審理之法院自無在最後
    犯罪事實審最後判決之法院之檢察官聲請定應執行刑前，連
    同非於本案審理而已確定判決逕予定其應執行刑之權限。而
    本件原審判決於上述檢察官聲請前誤將非本案審理而已確定
    之案件併入本案為定應執行刑之基準自有誤會，檢察官執此
    理由提起上訴，並非無據，為有理由，應由本院將原判決予
    以撤銷，另為適當之判決。
據上論結，應依刑事訴訟法第369條第1項前段、第364條、第299
條第1項前段，毒品危害防制條例第10條第1項、第2項、第18條
第1項前段，刑法第11條前段、第62條前段、第51條第5款、第38
條第1項第2款，中華民國96年罪犯減刑條例第2條第1項第3款、
第7條、第11條，判決如主文。
本案經檢察官甲○○到庭執行職務。
中    華    民    國    97    年    5     月    22    日
            刑事第三庭    審判長法  官  王  增  瑜
                                法  官  蔡  紹  良
                                法  官  梁  堯  銘
上列正本證明與原本無異。
第2級毒品罪部分不得上訴，餘得上訴。
如不服本判決應於收受送達後10日內向本院提出上訴狀，其未敘
述上訴之理由者並得於提起上訴後10日內向本院補提理由書（均
須按他造當事人之人數附繕本）。
                                書記官  陳  麗  玉
中    華    民    國    97    年    5     月    22    日
附表
┌──┬─────┬─────┬─────┬─────┬─────┬─────┐
│編號│ 犯罪時間 │ 犯罪地點 │施用第1、 │查獲時間、│所科處刑度│ 備   註  │
│    │          │          │或第2級毒 │地點      │暨        │          │
│    │          │          │品之種類  │          │合於中華民│          │
│    │          │          ├─────┤          │國96年罪犯│          │
│    │          │          │施用毒品之│          │減刑條例規│          │
│    │          │          │方式      │          │定之減得之│          │
│    │          │          │          │          │刑度      │          │
├──┼─────┼─────┼─────┼─────┼─────┼─────┤
│1   │96年4月3日│彰化縣大村│第1級毒品 │96年4月5日│有期徒刑10│扣得第1級 │
│    │下午23時許│鄉貢旗村貢│海洛因    │凌晨0時35 │月；減為有│毒品海洛因│
│    │          │旗2巷7號之├─────┤分許，在彰│期徒刑5月 │1小包（驗 │
│    │          │35        │將第1級毒 │化縣員林鎮│。        │餘淨重0.05│
│    │          │          │品海洛因摻│靜修路與莒│          │公克，包裝│
│    │          │          │水析釋後置│光路為警盤│          │重0.23公克│
│    │          │          │入注射針筒│查，在未於│          │）        │
│    │          │          │內注射    │偵查犯罪機│          │          │
│    │          │          │          │關查悉被告│          │          │
│    │          │          │          │犯有本件施│          │          │
│    │          │          │          │用第1級毒 │          │          │
│    │          │          │          │品海洛因前│          │          │
│    │          │          │          │，自首而願│          │          │
│    │          │          │          │受司法裁判│          │          │
│    │          │          │          │。        │          │          │
├──┼─────┼─────┼─────┼─────┼─────┼─────┤
│2   │96年4月7日│彰化縣員林│第1級毒品 │96年4月8日│有期徒刑1 │扣得已使用│
│    │下午21時許│鎮員林公園│海洛因    │下午21時50│年；減為有│之注射針筒│
│    │          │廁所內    ├─────┤分許，在其│期徒刑6月 │1支       │
│    │          │          │將第1級毒 │彰化縣大村│。        │          │
│    │          │          │品海洛因摻│鄉貢旗村貢│          │          │
│    │          │          │水析釋後置│旗2巷7號之│          │          │
│    │          │          │入注射針筒│35住處後方│          │          │
│    │          │          │內注射    │。        │          │          │
├──┼─────┼─────┼─────┼─────┼─────┼─────┤
│3   │96年10月10│彰化縣大村│第1級毒品 │96年10月11│有期徒刑1 │扣得第1級 │
│    │日下午22時│鄉貢旗村貢│海洛因    │日下午13時│年2月。   │毒品海洛因│
│    │許        │旗2巷7號之├─────┤許，在彰化│（不合於減│小包（驗餘│
│    │          │35        │將第1級毒 │縣大村鄉大│刑條例）  │淨重0.06公│
│    │          │          │品海洛因摻│橋村慶安路│          │克，包裝重│
│    │          │          │水析釋後置│408巷85號 │          │0.26公克）│
│    │          │          │入注射針筒│處。      │          │          │
│    │          │          │內注射    │          │          │          │
├──┼─────┼─────┼─────┼─────┼─────┼─────┤
│4   │96年10月22│彰化縣大村│第1級級毒 │96年10月23│有期徒刑1 │扣得第1級 │
│    │日下午22時│鄉貢旗村貢│海洛品    │日下午15時│年2月。   │毒品海洛因│
│    │許        │旗2巷7號之├─────┤40分許，在│（不合於減│小包（驗餘│
│    │          │35        │將第1級毒 │彰化縣大村│刑條例）  │淨重0.05公│
│    │          │          │品海洛因摻│鄉大村村茄│          │克，包裝重│
│    │          │          │水析釋後置│苳路2段179│          │0.23公克）│
│    │          │          │入注射針筒│巷口。    │          │          │
│    │          │          │內注射    │          │          │          │
├──┼─────┼─────┼─────┼─────┼─────┼─────┤
│5   │96年10月29│彰化縣大村│第1級級毒 │96年10月23│有期徒刑1 │扣得第1級 │
│    │日下午22時│鄉貢旗村貢│海洛品    │日上午9時 │年2月。   │毒品海洛因│
│    │許        │旗2巷7號之├─────┤30分許，在│（不合於減│小包（驗餘│
│    │          │35        │將第1級毒 │彰化縣大村│刑條例）  │淨重0.01公│
│    │          │          │品海洛因摻│鄉貢旗村貢│          │克，包裝重│
│    │          │          │水析釋後置│旗2巷7號之│          │0.36公克）│
│    │          │          │入注射針筒│35處。    │          │          │
│    │          │          │內注射    │          │          │          │
├──┼─────┼─────┼─────┼─────┼─────┼─────┤
│6   │96年10月29│彰化縣大村│第2級毒品 │96年10月23│有期徒刑6 │玻璃吸食器│
│    │日下午21時│鄉貢旗村貢│甲基安非他│日上午9時 │月。      │2支（起訴 │
│    │許        │旗2巷7號之│命        │30分許，在│（不合於減│書誤植為1 │
│    │          │35        ├─────┤彰化縣大村│刑條例）  │支）      │
│    │          │          │將第2級毒 │鄉貢旗村貢│          │          │
│    │          │          │品甲基安非│旗2巷7號之│          │          │
│    │          │          │他命置入球│35處。    │          │          │
│    │          │          │型玻璃管內│          │          │          │
│    │          │          │其下以火燒│          │          │          │
│    │          │          │烤，而吸食│          │          │          │
│    │          │          │其煙霧    │          │          │          │
└──┴─────┴─────┴─────┴─────┴─────┴─────┘


司法院資訊處製作；財團法人民間司法改革基金會備份。
